【裁判字號】    99,易,1568
【裁判日期】    990826
【裁判案由】    詐欺
【裁判全文】
臺灣高雄地方法院刑事判決              99年度易字第1568號
公  訴  人  臺灣高雄地方法院檢察署檢察官
被      告  甲○○
上列被告因詐欺案件，經檢察官提起公訴（99年度偵字第17146
號、第17147 號），本院判決如下：
    主  文
甲○○幫助犯詐欺取財罪，處拘役伍拾伍日，如易科罰金，以新
臺幣壹仟元折算壹日。
    事  實
一、甲○○明知目前國內社會上層出不窮之不法份子為掩飾渠等
    不法行徑，避免執法人員之追究及處罰，經常利用他人之存
    款帳戶之存摺、提款卡及密碼轉帳，以確保犯罪所得之不法
    利益並掩人耳目，因此，在客觀可以預見一般取得他人金融
    存款帳戶使用之行徑，常與財產犯罪所需有密切關連。然其
    竟基於縱有人持其所有之帳戶作為詐欺之犯罪工具，亦不違
    背其本意之幫助詐欺取財犯意，於民國98年11月23日18時許
    ，將其所申設台新國際商業銀行（下稱台新銀行）北高雄分
    行帳號00000000000000號帳戶之存摺、提款卡及密碼，利用
    統一超商之宅配服務，寄交予自稱「張恆賓」經理之詐欺集
    團成員及其所屬之詐欺集團使用。嗣該詐欺集團取得甲○○
    之帳戶存摺、提款卡及密碼等物後，即共同基於為自己不法
    所有之詐欺取財犯意聯絡，分別於：
    (一)98年11月24日20時許，詐欺集團成員佯裝係誠品網路書店
      人員、郵局員工，撥打電話予丁○○並訛稱：之前訂購書
      籍之扣款方式誤作為分期付款，須至提款機操作取消云云
      ，致丁○○信以為真，於同日21時37分許，至自動櫃員機
      依指示操作後，轉帳新台幣（下同）26,625元至甲○○之
      台新銀行帳戶。
    (二)98年11月24日21時許，詐欺集團成員佯裝係誠品網路書店
      人員、郵局員工，撥打電話予丙○○並誆稱：因作業疏失
      誤將付款方式登錄成分期付款，須至提款機操作取消云云
      ，致丙○○信以為真，於同日21時37分許，至自動櫃員機
      依指示操作後，轉帳26,123元至甲○○之台新銀行帳戶。
    (三)98年11月24日某時許，詐欺集團成員佯裝係雅虎奇摩購物
      網站人員、郵局員工，撥打電話予乙○○並訛稱：因公司
      作業疏失，拿錯帳單，致乙○○誤簽成分期付款，須至提
      款機操作取消云云，致乙○○信以為真，於同日21時48分
      許，至自動櫃員機依指示操作後，轉帳9,999 元至甲○○
      之台新銀行帳戶。
    嗣因丁○○、丙○○、乙○○分別察覺有異，始報警循線查
    獲上情。
二、案經丁○○訴由臺北市政府警察局中山分局、丙○○訴由高
    雄市政府警察局左營分局分別移送臺灣臺北地方法院檢察署
    呈請臺灣高等法院檢察署檢察長移轉臺灣高雄地方法院檢察
    署檢察官偵查起訴。
    理  由
一、證據能力部分：
    被告以外之人於審判外之言詞或書面陳述，除法律有規定者
    外，不得作為證據；被告以外之人於審判外之陳述，雖不符
    刑事訴訟法第159 條之1 至之4 之規定，然經當事人於審判
    程序同意作為證據，法院審酌該言詞陳述或書面陳述作成時
    之情況，認為適當者，亦得為證據；刑事訴訟法第159 條第
    1 項、第159 條之5 第1 項分別定有明文。本判決認定事實
    所引用之證據資料，均非公務員違背法定程序所取得，檢察
    官及被告甲○○於本院均同意作為認定事實之證據，且審酌
    各該證人或書面陳述作成時之情況，並無違法不當或證明力
    明顯過低之瑕疵，認為以之作為證據為適當，均得作為證據
    。
二、訊據被告固坦承有辦理台新銀行帳戶及將帳戶之存摺、提款
    卡及密碼寄送予自稱「張恆賓」之人，惟矢口否認有何幫助
    詐欺取財之犯行，辯稱：我因缺錢，點選輕鬆申貸貸款網頁
    並留下個人基本資料後，對方以電話與我聯絡，說要「洗洗
    錢」多些資金流動紀錄，以便貸款，我才依對方指示將帳戶
    存摺、提款卡及密碼等資料寄給對方云云。經查：
    (一)被告於98年11月23日18時許，將其所申設台新銀行北高雄
      分行帳號00000000000000號帳戶之存摺、提款卡及密碼，
      利用統一超商之宅配服務，寄交予自稱「張恆賓」經理之
      人等情，業據被告供承屬實，並有該銀行提供之開戶資料
      及超商宅配單之顧客收執聯存卷可考（偵字第8681號卷第
      17頁、第18頁、第25頁）。又被害人丁○○、丙○○、乙○○分別於前述時間接到佯作誠品網路書店或雅虎奇摩購
      物網站人員、郵局員工之不詳詐欺集團成員來電，並誆稱
      其等先前購物誤作分期付款，須至自動櫃員機操作取消云
      云，致被害人丁○○、丙○○、乙○○分別陷於錯誤，而
      分別於接獲來電當日至自動櫃員機操作匯款上述各該金額
      至被告台新銀行帳戶等情，業據被害人丁○○、丙○○、
      乙○○指訴綦詳，並有其等匯款時所留存之自動櫃員機轉
      帳執據及被告台新銀行帳戶之資金往來明細附卷可稽（偵
      字第8681號卷第22頁至第24頁；偵字第7814號卷第17頁）
      。且依被告之帳戶資金往來明細所載，各該被害人一經匯
      款至該帳戶後，復即遭不明人士提領一空，顯係分工甚為
      縝密無間之詐欺取財集團所為，足認被告上述銀行帳戶，
      確已遭該犯罪集團用以充作詐騙被害人之指定匯款帳戶。
    (二)被告雖上揭情詞為辯。惟按各金融機構於貸款時，無論是
      「初次借款」，或是「以新還舊」，或者「增額另貸」，
      究應如何徵信，均有明確之作業規範可供借款人洽詢或索
      閱，且均必須由本人親自辦理並配合徵信，此乃眾所周知
      之事實，而被告既係偶然在網路上點閱網頁瀏覽獲知貸款
      資訊，復在未與對方約定任何報酬而有所委任情況下，竟
      仍將極為重要之金融機構帳戶存摺，連同提款卡、密碼一
      併以宅配方式寄交予素未謀面之陌生人，所辯美化帳面云
      云，應屬卸責之詞，無可採信。
    (三)末查，金融存款帳戶攸關存戶個人財產權益之保障，專屬
      性甚高，衡諸常理，若非與本人有密切關係，不可能提供
      個人帳戶供他人使用，又坊間報章雜誌及其他新聞媒體，
      對於犯罪集團為掩飾其等詐欺取財犯行，經常利用他人存
      款帳戶作為匯款帳戶，以規避執法人員之查緝，並掩飾、
      確保因自己犯罪所得之財物，乃多所報導及再三披露，則
      依一般人之社會生活經驗，苟見他人不自己申請開立帳戶
      而蒐集不特定人之帳戶使用，衡情應可預見收集之帳戶乃
      係被利用為與財產有關之犯罪工具。被告於行為時，已為
      年滿22歲且有9 年工作經驗之人，對此當無不知之理，竟
      仍提供其台新銀行帳戶之存摺、提款卡及密碼等物，以利
      不詳犯罪集團成員犯罪使用，縱無證據證明被告明知該等
      不詳人士之犯罪態樣，然就渠等嗣後將其提供之帳戶供作
      詐欺取財之用，顯不違反其本意，此觀其於偵查中自承：
      「我也擔心對方拿我的存摺去亂用」等語自明（偵字第86
      81號卷第65頁背面），則被告有幫助該犯罪集團詐欺取財
      之未必故意，甚為顯明。
    (四)綜上所述，被告所辯情節無可採信，本件事證明確，被告
      犯行堪以認定，應依法論科。
三、核被告提供上述銀行帳戶之存摺、提款卡及密碼，使他人得
    以使用其銀行帳戶遂行詐欺取財之犯行，所為係犯刑法第30
    條第1 項前段、第339 條第1 項之幫助詐欺取財罪。又被告
    並未實際參與詐欺犯行，所犯情節較正犯輕微，爰依刑法第
    30條第2 項規定，減輕其刑。再被告提供其台新帳戶之存摺
    、提款卡及密碼給他人，僅有一次幫助行為，然致被害人丁○○、丙○○、乙○○受騙損失財物，係一行為觸犯數罪名
    ，為想像競合犯，應依刑法第55條之規定，從一重處斷。爰
    審酌被告明知詐欺集團犯罪活動日益猖獗，仍提供申設之金
    融帳戶予他人使用，不僅造成執法機關不易查緝犯罪行為人
    ，助長經濟犯罪風氣，更造成被害人求償上之困難，且犯後
    均未能坦承犯行，並斟酌被害人丁○○、丙○○、乙○○受
    詐欺金額之多寡及被告無任何犯罪科刑紀錄，有臺灣高等法
    院被告前案紀錄表在卷可考，素行良好等一切情狀，量處拘
    役55日，並諭知以1,000 元折算1 日之易科罰金折算標準，
    以資懲儆。
據上論斷，應依刑事訴訟法第299 條第1 項前段，刑法第339 條
第1 項、第30條第1 項前段、第2 項、第55條、第41條第1 項前
段，刑法施行法第1 條之1 第1 項、第2 項前段，判決如主文。
本案經檢察官王兆琳到庭執行職務。
中    華    民    國    99    年    8     月    26    日
                  刑事第八庭  審判長法  官  王伯文
                                    法  官  林建鼎
                                    法  官  蔣志宗
以上正本證明與原本無異。
如不服本判決應於收受送達後10日內向本院提出上訴書狀，並應
敘述具體理由；如未敘述上訴理由者，應於上訴期間屆滿後20日
內向本院補提理由書（均須按他造當事人之人數附繕本）「切勿
逕送上級法院」。
中    華    民    國    99    年    8     月    26    日
                                    書記官  李崑良
附錄本判決論罪科刑之法條：
刑法第30條
幫助他人實行犯罪行為者，為幫助犯。雖他人不知幫助之情者，
亦同。
幫助犯之處罰，得按正犯之刑減輕之。
刑法第339條第1項
意圖為自己或第三人不法之所有，以詐術使人將本人或第三人之
物交付者，處5 年以下有期徒刑、拘役或科或併科1 千元以下罰
金。
刑法施行法第1 條之1
中華民國94年1 月7 日刑法修正施行後，刑法分則編所定罰金之
貨幣單位為新臺幣。
94年1 月7 日刑法修正時，刑法分則編未修正之條文定有罰金者
，自94年1 月7 日刑法修正施行後，就其所定數額提高為30倍。
但72年6 月26日至94年1 月7 日新增或修正之條文，就其所定數
額提高為3倍。

司法院資訊處製作；財團法人民間司法改革基金會備份。
